【裁判字號】    99,交抗,1400
【裁判日期】    990730
【裁判案由】    違反道路交通管理處罰條例
【裁判全文】
臺灣高等法院交通事件裁定            99年度交抗字第1400號
抗  告  人
即受處分人  甲○○
上列抗告人因違反道路交通管理處罰條例案件，不服臺灣士林地
方法院，中華民國99年5月14日所為裁定（99年度交聲字第628號
），提起抗告，本院裁定如下：
    主  文
抗告駁回。
    理  由
一、原裁定意旨略以：異議人即受處分人甲○○於民國（下同）
    99年3月3日下午2時20分許，駕駛其所有之車牌號碼AT-515
    2號自小客車，行經臺北市○○路○段203巷口，經警攔停舉
    發其有「駕車行經有燈光號誌管制之交岔路口闖紅燈」之違
    規行為，依道路交通管理處罰條例第53條第1項及第63條第1
    項第3款（原處分漏引第3款），處異議人罰鍰新台幣（下同
    ）2,700元，併記違規點數3點。原處分經核無不合，異議人
    之異議為無理由，應予駁回等語。
二、抗告意旨略以：員警執行取締違規事件，如以個人主觀判斷
    做為裁罰依據，難免存在錯誤判斷之機會，因此提出「具體
    違規事證」應有其必要性，其取得事證之方法應該不難，故
    要求員警提出違規事證；另原審所述之「拍照存證」非等同
    抗告人所稱之「具體違規事證」之意旨；又原裁定書五、..
    . 騎乘「機車」，並非事實云云。
三、按汽車駕駛人，行經有燈光號誌管制之交岔路口闖紅燈者，
    處新臺幣1,800元以上5,400元以下罰鍰，並記違規點數3點
    ，道路交通管理處罰條例第53條第1項、第63條第1項第3款
    分別定有明文。除紅燈右轉行為，因道路交通管理處罰條例
    第53條第2項定有較輕之罰則外，餘如闖紅燈直行、左轉彎
    或迴轉者，均依同條第1項予以裁罰。
四、經查：
（一）按汽車駕駛人之行為有（1）闖紅燈或平交道。（2）搶越
      行人穿越道。（3）在道路收費停車處所停車，不依規定
      繳費。（4）不服指揮稽查而逃逸，或聞消防車、救護車
      、警備車、工程救險車之警號不立即避讓。（5）違規停
      車或搶越行人穿越道，經各級學校交通服務隊現場導護人
      員簽證檢舉。（6）行經設有收費站、地磅之道路，不依
      規定停車繳費或過磅，當場不能或不宜攔截製單舉發者，
      得逕行舉發，道路交通管理處罰條例第7條之2第1項第1至
      6款定有明文；考其上開規定之內容，或有即時性及公益
      性，故得不經以科學儀器取得證據資料證明其行為違規（
      道路交通管理處罰條例第7條之2第1項第7款參照）。故警
      員之舉發交通違規，是道路交通管理處罰條例所規定之職
      權行使，且該行使有立法機關之授權。而闖紅燈等違規行
      為之取締，依其違規行為本質，本多係在瞬間發生，通常
      多委由當場執行取締違規公務員之認識與判斷，並必須為
      立即之取締作為，此為達成維持交通秩序目的所必要，且
      依道路交通管理處罰條例之規定，此種立即性之舉發違規
      ，多依警員之認知、判斷已足，無須另有其他積極佐證，
      始構成處分要件之規定。
（二）經查，抗告人於舉發通知單所載時間，駕駛上開自小客車
      ，行經臺北市○○路○段203巷口，經警攔停舉發其有「駕
      車行經有燈光號誌管制之交岔路口闖紅燈」之違規行為，
      業據證人即舉發警員李佳潔於原審結證稱：當天伊在內湖
      路1段與內湖路1段203巷口值巡邏勤務，當時伊在內湖路1
      段203巷口，該巷口號誌為綠燈，而內湖路1段號誌為紅燈
      ，該現場有左轉號誌燈，但伊沒看到左轉燈亮起，即見異
      議人駕駛車輛紅燈左轉至203巷口內，便將異議人攔停舉
      發，案發當時為下午，天氣陰，視線狀況良好，又伊未照
      相、攝影，因無配戴蒐證器具，且事發突然，一時之間無
      法蒐證等語（見原審卷第11頁背面至第12頁），經核證人
      李佳潔係就案發當日親身經歷之舉發經過作證，所證內容
      ，就其目擊抗告人違規情節及舉發經過敘述詳確，顯非一
      般憑空捏造證詞可擬，且證人等既正執行勤務，對行駛車
      輛動向，自應特別留意而無誤判之虞，是本件舉發員警應
      無誤認抗告人違規情形之虞。參以證人與抗告人間並無怨
      隙，且素不相識，衡情證人等應無設詞攀誣，或虛構違規
      事實以陷害異議人之理，是證人等上開證述內容，自堪採
      信。此外，並有臺北市政府警察局舉發通知單在卷可稽（
      見原審卷第8頁），是抗告人於原審辯稱其未闖紅燈云云
      ，應不可採。
（三）抗告人辯稱：應予提供「具體違規事證」云云。惟查，本
      件雖無監視錄影、照相等科學儀器取得證據資料以資佐證
      ，然揆諸上開條文規定，闖紅燈等違規行為之取締，基於
      其具即時性及公益性，得不經以科學儀器取得證據資料證
      明其行為違規；且本件業經舉發員警於原審到庭具結作證
      ，則抗告人有於上開時、地闖紅燈之違規行為，即堪予認
      定。至抗告人復稱：原裁定書五、載有...騎乘「機車」
      ，並非事實云云。抗告人所稱上情，經查係原裁定將「駕
      駛自小客車」而誤寫為「騎乘機車」，核與全案情節及適
      用法律尚無影響，仍無礙於抗告人闖紅燈違規行為之認定
      ，附此敘明。
五、綜上所述，抗告人因有上揭違規行為，原審認原處分機關依
    據道路交通管理處罰條例第53條第1項、第63條第1項第3款
    及違反道路交通管理事件統一裁罰基準表之規定，裁處抗告
    人罰鍰2,700元，並記違規點數3點，經核並無違誤，而駁回
    抗告人於原審之聲明異議，經核並無不合，抗告人提起抗告
    ，為無理由，應予駁回。
據上論斷，應依道路交通案件處理辦法第26條，刑事訴訟法第
412條，裁定如主文。
中    華    民    國    99    年    7     月    30    日
                  刑事第六庭審判長法  官  郭豫珍
                                  法  官  何信慶
                                  法  官  吳淑惠
以上正本證明與原本無異。
不得再抗告。
                                  書記官  陳雅加
中    華    民    國    99    年    8     月    3     日

司法院資訊處製作；財團法人民間司法改革基金會備份。
